臺灣板橋地方法院刑事判決　　　　　　　99年度易字第3648號
公　訴　人　臺灣板橋地方法院檢察署檢察官
被　　　告　卓添德
　　　　　　鄭文清
上列被告因竊盜案件，經檢察官提起公訴（99年度偵字第28150
號），被告鄭文清於本院準備程序進行中就起訴事實為有罪之陳
述，經告知被告簡式審判程序之旨，並聽取當事人之意見後，進
行簡式審判程序；被告卓添德否認犯罪，惟本案為刑事訴訟法第
376 條第2 款之案件，由受命法官獨任進行審判程序，本院判決
如下：
    主  文
卓添德結夥三人以上竊盜，累犯，處有期徒刑拾月。
鄭文清結夥三人以上竊盜，累犯，處有期徒刑柒月。
    事  實
一、卓添德於民國93年間因施用毒品案件，經本院以93年度易
    字第1356號判決判處有期徒刑10月確定。於94年間因施用
    毒品案件，經本院以94年度訴字第1939號判決判處有期徒刑
    1 年確定，於同年間因施用毒品案件，經本院以94年度易
    字第1638號判決判處有期徒刑10月確定。於同年間因竊盜
    案件，經本院以94年度簡字第3510號判決判處有期徒刑6 月
    確定。於同年間因竊盜案件，經本院以94年度易字第1381
    號判決判處有期徒刑6 月，經臺灣高等法院以95年度上易字
    第213 號判決撤銷原判決，改判處有期徒刑2 年確定。於同
    年間因施用毒品案件，經本院以95年度訴字第777 號判決判
    處有期徒刑1 年，經臺灣高等法院以95年度上訴字第1836號
    判決駁回上訴確定。上開至經裁定減刑及定其應執行刑
    有期徒刑1 年6 月確定；經裁定減刑並與定其應執行刑
    有期徒刑2 年6 月確定，接續執行，於98年11月24日縮短刑
    期執行完畢。鄭文清於94年間因施用毒品案件，經本院以94
    年度訴字第2504號判決處有期徒刑8 月確定，於95年12月19
    日縮刑期滿執行完畢。
二、詎渠不知悔改，與張進益（另由檢察官偵查，業經通緝）基
    於意圖為自己不法所有之犯意聯絡，於99年9 月9 日13時30
    分許，由卓添德騎乘鄭文清所使用之車牌號碼GIV-055 號機
    車搭載鄭文清，張進益則獨自騎乘腳踏車，同至新北市鶯歌
    區（即改制前臺北縣鶯歌鎮○○○○路正義新村兒童公園附
    近鐵路平交道旁工地，乘該處無人看守之際，徒手竊取陶惠
    如所有放置該處價值約新臺幣（下同）30,000元之鐵製螺桿
    約200 餘支，嗣於離去之際，為行經該處之莊士彥察覺有異
    而報警處理，始循線查悉上情。
二、案經陶惠如訴由新北市（即改制前臺北縣）政府警察局蘆洲
    分局報告臺灣板橋地方法院檢察署檢察官偵查起訴。
    理  由
一、本件被告鄭文清所犯係死刑、無期徒刑、最輕本刑為3 年以
    上有期徒刑以外之罪，其於準備程序中就被訴事實為有罪之
    陳述，經法官告知簡式審判程序之旨，並聽取公訴人、被告
    之意見後，依刑事訴訟法第273 條之1 第1 項規定進行簡式
    審判程序審理，被告卓添德否認犯罪，惟本案為刑事訴訟法
    第376 條第2 款之案件，依刑事訴訟法第284 條之1 規定獨
    任審理，核先敘明。
二、證據能力部分：
  (一)按刑事審判上之共同被告，係為訴訟經濟等原因，由檢察官
    或自訴人合併或追加起訴，或由法院合併審判所形成，其間
    各別被告及犯罪事實仍獨立存在。故共同被告對於其他共同
    被告之案件而言，為被告以外之第三人，本質上屬於證人，
    為確保被告對證人之詰問權，證人於審判中，應依法定程序
    ，到場具結陳述，並接受被告之詰問，其陳述始得作為認定
    被告犯罪事實之判斷依據（最高法院93年臺上字第5726號號
    判決意旨參照）。故被告卓添德、鄭文清同為本案被告，故
    就被告卓添德而言，被告鄭文清之陳述無異屬「被告以外之
    人」之陳述，核先敘明。次按被告以外之人於審判外之言詞
    或書面陳述，除法律有規定者外，不得作為證據；被告以外
    之人於偵查中向檢察官所為之陳述，除顯有不可信之情況者
    外，得為證據；被告以外之人於審判外之陳述，雖不符刑事
    訴訟法第159 條之1 至第159 條之4 之規定，而經當事人於
    審判程序同意作為證據，法院審酌該言詞陳述或書面陳述作
    成時之情況，認為適當者，亦得為證據；當事人、代理人或
    辯護人於法院調查證據時，知有第159 條第1 項不得為證據
    之情形，而未於言詞辯論終結前聲明異議者，視為有前項之
    同意，刑事訴訟法第159 條第1 項、第159 條之1 第2 項、
    第159 條之5 分別定有明文。
  (1)證人陶惠如、莊士彥於警詢時所為之陳述，雖屬審判外之陳
    述，然被告卓添德於本院準備程序中表示同意前開證人於警
    詢中陳述具證據能力，於本院審理時亦未主張排除前開證人
    警詢陳述之證據能力，且迄於本院言詞辯論終結前均未表示
    異議，本院審酌前開證人於警詢中之證述應無重大瑕疵且與
    事實相符，故依前開法條規定，認證人陶惠如、莊士彥前開
    審判外陳述有證據能力。
  (2)證人即共同被告鄭文清於警詢時所為之陳述，雖屬審判外之
    陳述，然被告鄭文清於本院審判中，依法定程序具結陳述，
    接受交互詰問（見本院100 年3 月1 日審判筆錄），復經本
    法院於審理期日提示前開共同被告證言並告以要旨，被告卓
    添德就此部分證據之證據能力亦未聲明異議（見本院100 年
    3 月29日審判筆錄）。本院審酌上開被告鄭文清陳述時並無
    誤認之情事，且無違法取證瑕疵存在，則其於案發後記憶猶
    新之情況下所為之言詞陳述，應無顯不可信之情形，引用其
    上開言詞陳述作為證據應屬適當，依刑事訴訟法第159 條之
    5 之規定，即有證據能力。
  (3)被告鄭文清於檢察官偵查中以證人身分向檢察官所為之陳述
    ，係經具結後向檢察官所為，既非檢察官非法取供而得，且
    其斯時所為陳述，尚無顯不可信之情況，其嗣於本院審理時
    復到庭接受詰問，證人鄭文清於上述偵查中所為之證述，自
    得作為證據。
  (二)卷附現場及機車照片，查並無不得作為證據之事由，依法自
    得作為證據。
三、實體部分：
  (一)被告鄭文清於警詢、檢察官偵查中及本院審理時坦承：99年
    9 月9 日13時30分許，被告卓添德騎乘伊所使用之車牌號碼
    GIV-055 號機車搭載伊，張進益則騎乘腳踏車，帶伊與被告
    卓添德至新北市鶯歌區○○○路正義新村兒童公園附近鐵路
    平交道旁工地，張進益見該處放置鐵製螺桿，便稱可搬取該
    等鐵製螺桿變賣換取現金等語不諱（見99年度偵字第2815 0
    號偵查卷第3 至5 頁、第149 至150 頁、本院100 年1 月25
    日準備程序筆錄）。被告卓添德固坦承於99年9 月9 日13時
    30分許，騎乘車牌號碼GIV-055 號機車搭載被告鄭文清，而
    張進益獨自騎乘腳踏車，同至新北市鶯歌區○○○路正義新
    村兒童公園附近鐵路平交道旁工地，張進益與被告鄭文清搬
    取置於該處之鐵製螺桿，渠等將該等鐵製螺桿變賣後花用所
    得等情不諱，惟矢口否認有竊盜犯行，辯稱：張進益稱該等
    鐵製螺桿係其所有，伊並無竊盜犯行云云。
  (二)經查：
  1.前開放置在新北市鶯歌區○○○路正義新村兒童公園附近鐵
    路平交道旁工地之鐵製螺桿係陶惠如所有一情，業據證人陶
    惠如於警詢時證述明確（見99年度偵字第28150 號偵查卷第
    7 頁），則張進益明知欲竊取他人之物，勢必於行竊前確認
    該等物品是否有人看管，且於行竊過程中尚須留意周遭人事
    動向，以遂行竊盜犯行或防止犯行曝光，況竊盜為犯罪行為
    ，衡情張進益盡量密而行之尚猶不及，絕無可能無端邀集無
    意一起行竊之人同行，故張進益既邀被告卓添德、鄭文清共
    同行竊，絕無可能不對被告卓添德、鄭文清據實相告即貿然
    與之共同行竊，否則難保被告卓添德、鄭文清於過程中不慎
    暴露犯行或無法順利竊得財物，故張進益必然於渠等共同行
    竊前告知被告卓添德、鄭文清共同行竊之情，被告卓添德顯
    然知悉渠等搬取之鐵製螺桿並非張進益所有之物。
  2.再者，證人即共同被告鄭文清於警詢、檢察官偵查中及本院
    審理時證稱：99年9 月9 日中午，張進益以電話與伊相約在
    新北市鶯歌區○○○路正義新村籃球場會面，伊騎乘伊所使
    用之車牌號碼GIV-055 號機車前往，伊到達時，張進益與被
    告卓添德已在該處，渠等告知伊欲竊取螺桿，同日13時30分
    許，被告卓添德騎乘前開伊所使用之車牌號碼GIV-055 號機
    車搭載伊，張進益獨自騎乘腳踏車，同至正義新村兒童公園
    附近鐵路平交道旁工地，渠等徒手搬取放置該處之鐵製螺桿
    至機車駕駛踏墊上，得手後，仍由被告卓添德騎乘前開機車
    搭載伊逃離現場，張進益亦騎乘腳踏車尾隨在後，渠等至新
    北市○○區○○路與鶯桃路口時，被告卓添德提議由其變買
    後再將所得朋分，伊與張進益同意，遂分頭離去，嗣後伊分
    得現金280 元等語明確（見前開偵查卷第3 至5 頁、第149
    至150 頁、本院100 年3 月1 日審判筆錄）。被告卓添德亦
    自承：當日伊騎乘被告鄭文清之機車搭載被告鄭文清，張進
    益則騎乘腳踏車，帶同伊與被告鄭文清前往新北市鶯歌區○
    ○○路正義新村兒童公園附近鐵路平交道旁工地，張進益及
    被告鄭文清搬取鐵製螺桿至機車上，伊將鐵製螺桿載至資源
    回收場變賣，變賣所得即由渠等花用等語（見本院100 年1
    月25日準備程序筆錄）。依證人鄭文清及被告卓添德所述，
    當日係由被告卓添德騎乘鄭文清所使用之機車搭載鄭文清前
    往行竊地點，前開機車既係鄭文清所有，且鄭文清當日係騎
    乘前開機車前往約定地點與被告卓添德及張進益會合，鄭文
    清顯無不能騎乘機車之情形，苟被告卓添德無意參與此次竊
    盜犯行，大可由提供機車之鄭文清搭載張進益即可，張進益
    及鄭文清實無必要邀集被告卓添德同行，否則非僅恐因參與
    犯行人數增多相互不易掌控而徒生枝節，且因而多增朋分犯
    罪所得之人。是張進益寧可自行騎乘腳踏車，帶同騎乘機車
    搭載鄭文清之被告卓添德一同行竊，無非係因渠等業就共同
    竊盜一節有所合意及分工所致。被告卓添德辯稱其不知渠等
    行竊，且其僅在旁觀看並未搬取鐵製螺桿云云，顯違情理，
    要無可採。
  3.證人陶惠如於警詢證述其所遭竊之鐵製螺桿約200 餘支，價
    值約30,000元一節明確（見前開偵查卷第6 頁背面、第7 頁
    背面），而被告既不惜甘冒罹於刑責之風險竊取鐵製螺桿變
    賣換取現金花用，足見渠等經濟狀況不佳，陶惠如應可預見
    求償無門，且衡情被告量刑之輕重與彌平陶惠如所受之財產
    上損害顯無必然關係，陶惠如自無必要虛報誇大遭竊財物之
    數量及價值誣陷被告，其前開所稱遭竊財物數量及價值，應
    屬信實。至被告卓添德雖辯稱渠等所騎乘之機車無法負載高
    達200 餘支鐵製螺桿云云。然所謂竊盜，即係趁人不知而取
    他人財物，本件被告卓添德行竊過程並未遭人完整見聞，且
    被告卓添德否認竊盜犯行，自無可能如實供述竊盜情節，因
    而無法排除被告以分批運載方式竊取鐵製螺桿，既如此，則
    被告卓添德騎乘之機車運載容量如何一節，要與被告卓添德
    竊取財物多寡無關，被告卓添德前開所辯，自屬無據，亦難
    為其有利之證明。
  4.此外，復有證人莊士彥於警詢之證述及卷附照片可資佐證，
    足認被告鄭文清自白與事實相符，另被告卓添德辯稱張進益
    告知該等鐵製螺桿為張進益所有，且其並未搬取鐵製螺桿，
    其無竊盜犯行云云，顯無可採。
  (三)綜上所述，本件事證明確，被告卓添德、鄭文清前開犯行均
    堪認定，應依法論科。
三、論罪科刑：
  (一)被告卓添德、鄭文清行為後，刑法第321 條第1 項業於100
    年1 月26日公布，同年月28日施行。修正前該條法定刑為：
    「6 月以上、5 年以下有期徒刑」，修正後則為：「6 月以
    上、5 年以下有期徒刑，得併科100,000 元以下罰金」，修
    正後增加得併科罰金，故修正前之規定較有利於被告，依刑
    法第2 條第1 項前段之規定，應適用被告行為時即修正前刑
    法第321 條第1 項之規定。
  (二)核被告卓添德、鄭文清與張進益共同竊取鐵製螺桿之所為，
    均係犯修正前刑法第321 條第1 項第4 款之結夥3 人以上竊
    盜罪。被告卓添德、鄭文清與張進益就前開加重竊盜犯行，
    有犯意之聯絡及行為分擔，均為共同正犯。被告卓添德、鄭
    文清分有事實欄所示之前科，有渠等臺灣高等法院被告前案
    紀錄表各1 份在卷可稽，渠等於5 年內故意再犯本案有期徒
    刑以上之罪，均為累犯，均應依法加重其刑。爰審酌被告卓
    添德、鄭文清均有犯罪前科，素行不佳，2 人正值青壯，不
    思以正途營生，為圖小利竟任意行竊，所為自無可取，惟衡
    渠等所竊之物鐵製螺桿，經變賣後所現金應遠低於原本價值
    ，所得非鉅，被告鄭文清於犯罪後坦承犯行，尚見悔意，而
    被告卓添德一再藉詞開脫自身犯行，未見有何認錯悔改之意
    ，苟未將其量刑與坦認錯誤之被告鄭文清有所區別，難懲其
    所存僥倖之心，及考量渠等智識程度、生活狀況，犯罪動機
    、手段、情節等一切情狀，分別量處如主文所示之刑。
據上論斷，應依刑事訴訟法應依刑事訴訟第299 條第1 項前段，
刑法第321 條第1 項第4 款、第47條第1 項，判決如主文。
本案經檢察官林修平到庭執行職務。
中    華    民    國   100    年    4     月    19    日
                  刑事第十二庭     法  官  何燕蓉
如不服本判決應於送達後10日內向本院提出上訴狀。
上列正本證明與原本無異。
                                   書記官  王元佑
中    華    民    國   100    年    4     月    22    日